臺灣高等法院刑事裁定　　　　　　　　　　　　　　　九十年度聲再字第六八號
　　再審聲請人　甲○○
　　即受判決人　　　　　 國民.
　　選任辯護人　楊智全
右列聲請人因妨害自由案件案件，對於本院八十八年度上更（二）字第八十一號中華
民國八十八年七月六日確定判決（台灣士林地方法院八十三年度重訴字第四○號），
聲請再審及停止刑罰之執行，本院裁定如左：
    主  文
再審及停止刑罰執行之聲請均駁回。
    理  由
一、再審聲請意旨如後附之再審狀所載。
二、按因發見確實之新證據，足認受有罪判決之人應受無罪之判決者得聲請再審，固
    為刑事訴訟法第四百二十條第一項第六款所明定。惟查（一）所謂發見新證據，
    係指該證據當時已經存在，為法院及當事人所不及知，不及調查斟酌，至其後始
    行發見，且就證據本身形式上觀察，固不以絕對不須經過調查程序為條件，但必
    須顯然可認為足以動搖原有罪確定判決，而為受判決人無罪、免訴、免刑或輕於
    原判決所認罪名之判決者為限。此受理聲請再審之最後事實審法院，應就聲請再
    審理由之所謂「新證據」，是否具備事實審判決前已經存在，為法院、當事人所
    不知，事後方行發見之「嶄新性」，及顯然可認足以動搖原有罪確定判決，應為
    無罪、免訴、免刑或輕於原判決罪名之「顯然性」二要件，加以審查，為判斷應
    否准予開始再審之準據（最高法院八十五年度台抗字第三０八號判決參照）。（
    二）所謂「確實之新證據」，係指其證據之本身在客觀上可認為真實，勿須經過
    調查，即足以動搖原判決，使受刑人得受有利之裁判者而言，若在客觀上就其之
    真實性為如何，尚欠明瞭，非經相當之調查，不能辨其真偽，即與確實新證據之
    「確實」含義不符，自難據為聲請再審之理由（最高法院七十年度台抗字第一六
    一號判決參照）。（三）又若判決前已經當事人提出或聲請調查之證據，經原法
    院捨棄不採者，即非該條款所謂發見之新證據，不得據為聲請再審之原因。（最
    高法院七十七年度台上字第五十五號、七十八年度台抗字第一四五號判決參照）
    。
三、本件聲請人提起再審主張見證人王迪吾律師所出具證明書乙紙，證明案發當時確
    曾交代陳明宗不得有強暴脅迫行為，陳明宗亦一再保證合法催索，決不使用非法
    行為屬實，為確實之新證據，足認受判決人應受無罪或輕於原判決罪名之判決。
    惟查所謂發見確實之新證據得為再審原因者，除具有新規性，即形式的要件外，
    並應具有確實性，即實質的要件。且既曰確實的新證據，自指該項證據的本體顯
    然足為受判決人有利之判決，毋須經過調查者而言（十九年抗字第八號判例），
    換言之，即指就新證據之本身形式上觀察無顯然之瑕疵，不經調查，可認為足以
    動搖原確定之判決者而言（三二年抗字第一一三判例）（四○年台抗字第二號判
    例）。如果證據之真偽尚待調查，則與確實證據之意義不符。準此以言，本件聲
    請人所提出之證明書乙紙係私文書，既非經相當調查不能證明其真偽，殊與確實
    之意義不符。又聲請人所提出之授權書一紙，已於原審審判時斟酌論述，既經原
    審法院調查斟酌，亦非所謂之發現新證據。其餘所提聲請人全家戶口名簿影本、
    原審審判筆錄影本等均非新證據，聲請人自不得據為聲請再審之原因。按之上開
    規定，應認其聲請再審無理由，應予駁回。至於聲請人聲請裁定停止刑罰之執行
    乙節，因法院認為有再審理由，而為開始再審之裁定後，始得以裁定停止刑罰之
    執行，刑事訴訟法第四百三十五條第一項、第二項分別定有明文。本件聲請人聲
    請再審既無理由而應予駁回，自無由裁定停止刑罰之執行，其聲請應併予駁回。
四、據上論斷，應依刑事訴訟法第四百三十四條第一項，裁定如主文。
中      華      民      國    九十一    年      一      月     三十     日
                              台灣高等法院刑事第十七庭
                                  審判長法  官  陳  正  雄
                                        法  官  許  宗  和
                                        法  官  許  錦  印
右正本證明與原本無異。
如不服本裁定應於收受送達後五日內向本院提出抗告書狀。
                                        書記官  楊  妙  恩
中      華      民      國      九十一  年     一       月    三十      日
